【裁判字號】    99,交抗,49
【裁判日期】    990303
【裁判案由】    聲明異議
【裁判全文】
臺灣高等法院臺南分院交通事件裁定  九十九年度交抗字第四九號
抗 告 人
即異議人  甲○○
上列抗告人因違反道路交通管理處罰條例案件，不服臺灣雲林地
方法院，中華民國九十九年一月二十七日所為裁定（九十九年度
交聲字第二號），提起抗告，本院裁定如下：
    主    文
抗告駁回。
    理    由
一、抗告意旨略以：法律未規定槽化線之設置，而槽化線之設置
    係引導車輛遵循車道通行，於設置路口並無禁止跨越槽化線
    字樣，況槽化線僅設置於高速公路上，未設置其他岔路上，
    係提醒駕駛人在高速行駛下接近岔路宜小心駕駛，並讓駕駛
    人本欲出交流道之車輛改變心意不想出交流道之車，得以緩
    衝到路肩再重新回到主車道繼續駕駛，故原處分機關逕行裁
    罰並無準據等語。
二、按槽化線為禁制標線，用以引導車輛駕駛人循指示之路線行
    駛，並禁止跨越。劃設於交岔路口、立體交岔之匝道口或其
    他特殊地點，道路交通標誌標線號誌設置規則第一百六十四
    條第三款第一目、第一百七十一條第一項定有明文。次按汽
    車行駛於高速公路、快速公路或設站管制之道路，不遵使用
    限制、禁止、行車管制及管理事項之管制規則而有未依規定
    變換車道者，處汽車駕駛人三千元以上六千元以下罰鍰，並
    記違規點數一點，道路交通管理處罰條例第三十三條第一項
    第四款、第六十三條第一項第一款亦分別定有明文。
三、經查：
(一)抗告人於民國（下同）九十八年十月二十七日下午一時二十
    五分，駕駛本案自小貨車，行經國道一號北上第三六三點二
    公里處，誤行左營、旗山匝道出口專用車道，於交流道出口
    未依規定變換車道（跨越槽化線）往北續行，經內政部警政
    署國道公路警察隊第五警察隊田寮分隊警察，以科學儀器取
    得證據資料證明其行為違規，因當場不能或不宜攔截製單舉
    發，而製單對於該車所有人逕行舉發，指定應到案日期為九
    十八年十二月二十六日，嗣抗告人依規定於同年十二月七日
    提出申訴並陳明實際駕駛人為抗告人，經原處分機關函請原
    舉發單位查復及綜合相關資料審查結果，認上開違規屬實，
    遂依道路交通管理處罰條例第三十三條第一項第四款，裁處
    抗告人罰鍰三千元，並依同條例第六十三條第一項規定記違
    規點數一點（漏未記載）等情，有採證照片三幀、內政部警
    政署國道公路警察局九十八年十一月二十六日公警局交字第
    ZEB066845號舉發違反道路交通管理事件通知單、交通違規
    案件陳訴書、內政部警政署國道公路警察局第五警察隊九十
    八年十二月十四日公警局交字第0980570721號函及原處分機
    關上開裁決書各一份在卷可稽。
(二)抗告人自承於上揭時地駕駛本案自小貨車行經槽化線，為警
    拍照存證之事實，然辯稱：法律未規定槽化線之設置，且本
    案系爭路段無禁止跨越槽化線字樣，原處分機關不得裁處罰
    鍰云云。惟依卷附內政部警政署國道公路警察局第五警察隊
    九十八年十二月十四日公警五交字第0980570721號函所示：
    國道十號「左營」、「旗山」出口專用車道預告標誌已於出
    口前二公里、一公里、減速車道至出口鼻端之適當處設立，
    並於外側路肩設立「外二車道、出口」專用標誌；北上續行
    之車輛，即應先變換至內側三線（即第一、二、三線）主線
    車道行駛；往國道十號公路之車輛，應先變換至外側二線（
    即第四、五線）出口專用車道行駛；不可行駛至交流道出口
    ，始由雙白實線路段變換車道或跨越槽化線行駛，以免影響
    後方車輛安全。且國道一號北向三六五點七公里起每隔五百
    至六百公尺，在外側二線出口專用車道（即第四、五車道）
    路面上劃設「左營出口專用」、「旗山出口專用」字樣，以
    提醒用路人等語，足見抗告人駕駛本案自小貨車行駛於國道
    一號接近上開匝道出口處時，已有充裕的反應時間，依標誌
    指示變換車道至內側三線行駛，而非仍行駛於外側車道，由
    該匝道出口跨越槽化線繼續行駛。再參酌卷附之採證照片三
    幀（見原審卷第六頁），益證抗告人駕駛本案自小貨車行經
    行經國道一號北上第三六三點二公里處，誤行出口專用車道
    ，於交流道出口跨越槽化線往北續行，是抗告人直行槽化線
    顯未依標誌指示行駛，不論其係自外側車道直行，抑或由內
    側車道轉入外側車道再直行通過槽化線，均與上述標誌指示
    有違。抗告人另辯稱：該路段無禁止通過槽化線之標誌（標
    示）云云，未能舉實證以實其說，尚不足取。又道路交通標
    誌標線號誌設置規則係於五十七年十月一日發布，於間發布
    時，該規則第一百七十一條即有槽化線禁止跨越之規定，抗
    告人既依法持有汽車駕駛執照，復稱其有二十七年之駕駛經
    驗，應對道路上所設置的標線、標誌及相關禁止規定有所認
    識，是抗告人辯稱法未有規定禁止跨越槽化線云云，亦與事
    實不符，委不足採。
(三)綜上所述，抗告人確有於上揭時、地駕駛本案自小貨車未依
    規定變換車道（跨越槽化線行駛）之違規行為，堪以認定。
    原審以原處分機關依道路交通管理處罰條例第三十三條第一
    項第四款、第六十三條第一項第一款及違反道路交通管理事
    件統一裁罰基準表之規定，裁處抗告人罰鍰三千元，並記違
    規點數一點，核無違誤，而駁回抗告人之異議。本院經核原
    審裁定認事用法，尚無不合。抗告人猶執前詞，提起抗告，
    指摘裁定不當，為無理由，應予駁回。
四、據上論結，應依道路交通案件處理辦法第二十六條，刑事訴
    訟法第四百一十二條，裁定如主文。
中    華    民    國    99    年    3     月    3     日
                  刑事第一庭審判長法官  茆  臺  雲
                                  法官  王  明  宏
                                  法官  蔡  長  林
以上正本證明與原本無異。
不得再抗告。
                                書記官  李  培  薇
中    華    民    國    99    年    3     月    3     日

司法院資訊處製作；財團法人民間司法改革基金會備份。
